【裁判字號】    99,訴,347
【裁判日期】    991231
【裁判案由】    債務人異議之訴
【裁判全文】
臺灣宜蘭地方法院民事判決               99年度訴字第347號
原      告  林周淑端
訴訟代理人  包漢銘律師
複  代理人  邱寶
被      告  吳莊秀英
訴訟代理人  吳佳蓉
上列當事人間債務人異議之訴事件，本院於中華民國99年12月29
日言詞辯論終結，判決如下：
    主  文
本院九十九年度司執字第一一二０二號給付票款強制執行事件之
強制執行程序應予撤銷。
訴訟費用新台幣柒仟陸佰元由被告負擔。
    事  實  及  理  由
一、原告起訴主張：緣被告執有原告與訴外人周金榮、周玟鋒等
    3人共同簽發本票1紙，經鈞院於民國86年11月21日以86年度
    羅票字第911號民事裁定准予強制執行，並於87年1月17日確
    定。被告執該裁定為執行名義於99年9月2日向鈞院聲請強制
    執行，就原告所有坐落宜蘭縣冬山鄉○○段685之1、685之2
    地號土地，及同段298 建號房屋進行查封拍賣。惟按票據上
    之權利對匯票承兌人及本票發票人，自到期日起算；見票即
    付之本票，自發票日起算，3 年間不行使，因時效而消滅，
    票據法第22條第1 項前段定有明文。查，系爭本票發票日為
    85年10月5 日，到期日為86年1月4日，因此執票人對於發票
    人之請求權自89年1月4日起即因時效完成而消滅。又雖被告
    曾於86年11月21日以系爭本票聲請強制執行裁定獲准，並於
    87年1 月17日確定，惟經確定判決或其他與確定判決有同一
    效力之執行名義確定之請求權，其原有消滅時效期間不滿5
    年者，因中斷而重行起算之時效為5 年，民法第137條第3項
    亦有明文。本件被告故於86年11月21日聲請裁定而中斷時效
    ，然本票原有消滅時效為3年，未滿5年，依上開規定，因中
    斷而重行起算之時效為5年，則於92年1月17日起被告對於原
    告之票據上請求權亦因罹於時效而消滅。為此，爰依強制執
    行法之規定，提起本件訴訟。並聲明：如主文所示。
二、被告答辯則以：原告除開立系爭本票外，尚有簽立承諾切結
    書（本院卷第22、23頁），如本票確實罹於時效，但是伊還
    是可以依承諾切結書主張權利，其目的只是要原告還錢。並
    聲明：請求駁回原告之訴。
三、本件兩造不爭執之事實，為被告執有原告與訴外人周金榮、
    周玟鋒等3人共同簽發之本票及承諾切結書各1紙，經本院於
    86年11月21日以86年度羅票字第911 號民事裁定准予強制執
    行，並於87年1 月17日確定。被告執該裁定為執行名義於99
    年9 月2日向聲請本院99年度司執字第11202號給付票款強制
    執行，就原告所有坐落宜蘭縣冬山鄉○○段685之1、685 之
    2地號土地，及同段298建號房屋進行查封拍賣，此有本院86
    年度羅票字第911 號裁定、確定證明書、承諾切結書及本院
    上開卷宗等件在卷可參。是上開事實，均堪信為真實。
四、本件經本院整理，並為兩造所同意之爭點為：(一)本院86年度
    羅票字第911 號本票裁定之請求權是否已罹於時效？(二)原告
    以前開執行名義已罹於時效為由，請求撤銷本院99年度司執
    字第11202號強制執行程序是否有理由？茲認定如下：
(一)、按本票票據上之權利，對本票發票人，自到期日起算；見票
    即付之本票，自發票日起算；3 年間不行使，因時效而消滅
    。票據法第22條第1 項定有明文。又按經確定判決或其他與
    確定判決有同一效力之執行名義確定之請求權，其原有消滅
    時效期間不滿5年者，因中斷而重行起算之時效為5年，民法
    第137條第3項亦有明定。本件被告雖曾於86年11月21日以系
    爭本票聲請強制執行裁定獲准，並於87年1 月17日確定，惟
    被告遲至99年9月2日始執該執行名義聲請為強制執行，顯已
    逾重行起算後之5 年之時效。是以原告據此主張時效抗辯，
    於法即無不合。至被告另抗辯其亦持有原告及訴外人周金榮
    、周玟鋒所簽立之承諾切結書可證明原告確有積欠其債務云
    云，然該承諾切結書所約定之法律關係，與本件係基於本票
    而為票據上請求，核屬不同之請求權基礎，消滅時效長短亦
    有不同，如原告主張得以該承諾切結書為請求，自應另行起
    訴取得執行名義再據以請求，尚與本件之認定無關，附此敘
    明。
(二)、按執行名義成立後，如有消滅或妨礙債權人請求之事由發生
    ，債務人得於強制執行程序終結前，向執行法院對債權人提
    起異議之訴，強制執行法第14條第1 項定有明文。又執行名
    義上債權人所有之請求權，雖已罹時效而消滅，執行法院仍
    應依債權人之聲請，予以執行，惟債務人得主張時效，提起
    執行異議之訴（司法院25年院字第1498號解釋意旨參照）。
    本件被告聲請本院以86年度羅票字第911 號裁定准予就系爭
    本票之債權予以強制執行時，固未逾本票請求權之3 年消滅
    時效期間，然被告並未於6個月內為起訴，亦未於6個月內開
    始強制執行或聲請強制執行，依民法第130 條之規定，視為
    不中斷。故系爭本票之票據權利請求權自89年1月4日即已因
    時效完成而消滅，業如前述，原告自得據此行使時效抗辯權
    而拒絕給付，請求撤銷系爭執行程序。
五、綜上所述，原告依強制執行法第14條第1 項之規定，起訴請
    求撤銷本院99年度司執字第11202 號給付票款強制執行事件
    之執行程序，為有理由，應予准許。
六、訴訟費用負擔之依據：民事訴訟法第78條。
中    華    民    國    99    年    12    月    31    日
                  臺灣宜蘭地方法院民事庭
                      法  官  張軒豪
正本與原本無異。
如對本判決上訴，須於判決送達後20日內向本院提出上訴狀（須
附繕本）。
中    華    民    國    99    年    12    月    31    日
                      書記官  謝佩欣

司法院資訊處製作；財團法人民間司法改革基金會備份。
